【裁判字號】    92,訴,533
【裁判日期】    920918
【裁判案由】    殺人未遂等
【裁判全文】
臺灣臺南地方法院刑事判決                          九十二年度訴字第五三三號
    公  訴  人  臺灣臺南地方法院檢察署檢察官
    被      告  戊○○
    指定辯護人  本院公設辯護人甲○○
右列被告因殺人未遂等案件，經檢察官提起公訴（九十二年度偵字第三六０一號），
本院判決如左：
    主  文
戊○○未經許可持有子彈，處有期徒刑肆月，併科罰金新臺幣壹萬元，罰金如易服勞
役，以新臺幣玖佰元即銀元參佰元折算壹日；扣案制式０‧２５ｍｍ子彈壹顆（彈底
標記「Ｒ－Ｐ２５  ＡＵＴＯ」）沒收之；又傷害人之身體，處有期徒刑捌月，扣案
長約四十八公分刀械壹支（含刀鞘）沒收之，應執行有期徒刑拾月，併科罰金新臺幣
壹萬元，如易服勞役，以新臺幣玖佰元即銀元參佰元折算壹日，扣案制式０‧２５ｍ
ｍ子彈壹顆（彈底標記「Ｒ－Ｐ２５  ＡＵＴＯ」）、長約四十八公分刀械壹支（含
刀鞘）均沒收之。
    事  實
一、戊○○於民國八十二年間某日，在台南縣西港鄉曾文溪堤岸旁處，拾獲具有殺傷
    力之制式０‧２５ｍｍ子彈（彈底標記均為「Ｒ－Ｐ２５  ＡＵＴＯ」）一顆，
    並自該時起，未經許可而持有之，旋先後存放於其位於台南縣西港鄉溪埔寮十七
    之十號住處及台南縣永康市○○里○○街六七號居處等處。
二、戊○○於九十年三月十五日凌晨，在其位於台南縣永康市○○里○○街六七號居
    處飲酒後，因心情不佳，竟於同日上午五時四十五分許，持其所有長約四十八公
    分之刀械一支（非槍砲彈藥刀械管制條例所示刀械），至台南縣永康市○○里○○街六三號前道路處佇立，適見有與其本不相識之丁○○騎車行經該處，戊○○
    即基於傷害他人身體之故意，上前持前揭刀械（含刀鞘）砍擊丁○○臉部，致其
    跌倒在地，並受有鼻部外傷、流鼻血、鼻骨骨折等傷勢。嗣經路人報警後，於同
    日上午六時三十五分許為警循線在其位於其位於台南縣永康市○○里○○街六七
    號居處當場查獲，並扣得前揭子彈一顆（查獲時，戊○○已滿十八歲）及戊○○
    所有且供其犯罪所用之前揭刀械一支等物。
二、案經丁○○訴由臺南縣警察局永康分局報告臺灣臺南地方法院檢察署檢察官偵查
    起訴。
    理  由
一、訊據被告戊○○於偵審中固均坦承於前揭時地未經許可持有具殺傷力之子彈一顆
    等情，惟矢口否認涉有傷害罪嫌等語，辯稱當日酒醉不省人事，不知發生何事云
    云。經查：
（一）被告於前揭時地未經許可持有具殺傷力之制式０‧２５ｍｍ子彈（彈底標記「
      Ｒ－Ｐ２５  ＡＵＴＯ」）一顆等情，業據被告於偵審中供承不諱，並有該子
      彈一顆扣案可稽，被告此部份自白與事實相符，應堪採信。又扣案制式０‧２
      ５ｍｍ子彈一顆（彈底標記「Ｒ－Ｐ２５  ＡＵＴＯ」）具有殺傷力一節，業
      經內政部警政署刑事警察局鑑定屬實，有該局九十二年四月十日刑鑑字第０九
      二００四六六七五號槍彈鑑定書一份在卷可稽，被告未經許可擅自持有子彈部
      分犯行，堪以認定，應依法論科。
（二）證人丁○○於九十二年三月十五日上午五時四十五分許，騎乘機車行經台南縣
      永康市○○里○○街六三號前時，遭被告持長約四十分公分之未出鞘刀械毆擊
      臉部，並因而跌倒等情，業據證人丁○○於警訊及本院調查時到庭證述甚明（
      參見丁○○九十二年三月十五日警訊筆錄、本院九十二年五月二十日訊問筆錄
      ），核與證人即當時亦在現場之丙○○於本院調查時到庭結證稱：親見被告持
      工具毆擊證人丁○○臉部等語（參見本院九十二年五月二十日訊問筆錄）相符
      。又證人丁○○因受被告持未出鞘刀械攻擊，因而受有鼻部外傷、流鼻血、鼻
      骨骨折等傷勢，亦有奇美醫學中心九十二年三月十五日診斷證明書一紙在卷可
      稽，是被告傷害證人丁○○部分事實，應堪認定。
（三）被告於偵審中均辯稱當日因酒醉，不知自己所為何事云云。惟證人丙○○於本
      院調查時，到庭結證稱：被告係未經他人扶持，自行持刀離開住處至案發地點
      ，且案發過程前後約有五分鐘之久，被告均係採取站立姿勢等語，證人丁○○
      於本院調查時亦證稱被告當日持刀攻擊時，均係維持立姿等語（均參見本院前
      開訊問筆錄），依此，被告當日雖曾飲酒，然其尚能自行持刀離開住處，且於
      攻擊證人丁○○過程中，尚能維持立姿，足見其就當日所為行徑尚有足夠之控
      制能力，並無心神喪失或精神耗弱之情事。被告前開所辯，與事實不符，當無
      可採。綜此，被告傷害犯行亦堪認定，應依法論科。
二、核被告所為係犯槍砲彈藥刀械管制條例第十二條第四項之未經許可，持有子彈罪
    、刑法第二百七十七條第一項之傷害罪。公訴意旨雖認被告係本於殺人之故意持
    刀砍擊證人丁○○，因認被告所為係犯刑法第二百七十一條第二項、第一項之殺
    人未遂罪等語。惟按殺人未遂與傷害之區別，本在行為人行兇之際，是否存有殺
    害被害人之意為斷，然被告於攻擊告訴人之際，是否具有殺人之故意，本係其內
    心想法，若非被告自白，外人無從窺知，通常僅能由被告行為動機、原因，行諸
    於外之客觀行為及行為當時相關情狀，綜合而為認定，而受傷處所是否致命部位
    ，及傷痕之多寡，輕重如何，僅係供認定有無殺意參考之一，自不得僅以此即為
    區別殺人未遂與傷害之絕對標準，最高法院十九年上字第七一八號著有判例可資
    參照。查被告雖有持刀攻擊證人丁○○臉部之攻擊行為，然係以未出鞘之刀械攻
    擊證人丁○○臉部，已如前述，是依被告攻擊證人丁○○時，所使用之工具情狀
    ，及選擇攻擊之部位等情狀參照以觀，可知被告攻擊證人丁○○時，並無殺人之
    故意，否則被告當可拔刀出鞘，以鋒利之刀刃處直擊證人丁○○臉部要害，當可
    確實、迅速達成剝奪證人丁○○生命之犯罪結果，被告捨此不為，足見被告雖有
    持刀攻擊證人丁○○之行為，然其並無殺人之故意，公訴意旨此部分所認容有未
    洽，惟其基本事實同一，本院仍得予以審酌，並變更起訴法條。爰審酌被告犯罪
    動機、手段、於公眾道路上恣意傷人，嚴重影響社會治安、對證人丁○○造成之
    傷害程度、犯罪後迄今尚未取得證人丁○○之諒解、就持有子彈部分坦承不諱，
    就傷害部分否認犯行之態度等一切情狀，分別量處如主文所示之刑，並諭知易服
    勞役之折算標準及應執行刑。扣案子彈一顆為違禁物，應依刑法第三十八條第一
    項第一款之規定沒收之。扣案長約四十八公分之刀械一支為被告所有，且供其犯
    罪所用之物，爰依刑法第三十八條第一項第二款之規定沒收之。
三、公訴意旨另以：被告於九十二年三月十五日上午六時許，在台南縣永康市○○里
    ○○街六三號前，基於殺人之故意，持刀攻擊適行經該地之告訴人庚○○頭部，
    並持刀追擊被害人乙○○、己○○，因認被告就此二部分亦涉有殺人未遂犯行等
    語。經查：
（一）訊據證人庚○○於警訊及本院調查時到庭結證稱：騎乘機車行經前址時，見丁○○倒地，其以為係車禍，正欲繞道前進時，被告旋持刀朝其戴有安全帽之頭
      部砍擊等語（參見庚○○九十二年三月十五日警訊筆錄、本院九十二年五月二
      十日訊問筆錄），核與證人丙○○於本院調查時，亦結證稱：當日被告攻擊證
      人丁○○後，伊曾進入屋內，再次出來時，即看到被告持刀毆打頭戴安全帽之
      人等語（參見本院前開訊問筆錄）大致相符。且證人庚○○當日所戴之安全帽
      確有三處砍擊痕跡，一處長約八公分，最深處○．一公分，另一處長約六公分
      ，最深處○．○一公分，另有一處長約八．五公分，深約○．○五公分等情，
      業經本院當庭勘驗屬實（參見本院前開訊問筆錄），並有該頂安全帽扣案可稽
      。是證人庚○○前開證述應可採信。堪認被告確有持刀砍擊證人庚○○戴有安
      全帽之頭部之行為。依此，被告持刀砍擊證人庚○○時，係選擇證人庚○○戴
      有安全帽保護之頭部為攻擊之部位，果被告確有殺害證人庚○○之意，衡情當
      可以利刃攻擊證人庚○○未有安全帽保護之頸部、腹部等人體要害部位，當可
      達成殺人之結果，被告捨此不為，其是否確有殺人之故意實非無疑。又證人庚○○於本院調查時雖陳稱：被告持刀砍擊其安全帽之舉，造成其頸椎受傷云云
      ，惟此部分未經證人黃美雲提出診斷證明書等足資證明其傷勢之相關證明，自
      難僅以證人庚○○之單一指訴，即認被告所為業已造成證人庚○○前揭傷害之
      結果，附此敘明。
（二）又被告於前揭時地持刀攻擊證人丁○○、庚○○後，復持刀追擊被害人乙○○
      、己○○，嗣因被害人乙○○、己○○見狀逃離現場，始均未受創等情，業據
      被害人乙○○、己○○於警訊中陳明在卷，且互核相符，此部份事實應堪認定
      。惟且被害人乙○○、己○○二人於警訊中均陳稱被告係持刀從後追逐約二十
      至三十公尺後，即行放棄追趕等語，是被告是否確有殺害被害人乙○○、己○○之意，尚難肯認。參以被告於同日係本於傷害之意攻擊證人丁○○等情，已
      如前述，是依本院調查證據所得，尚難認定被告持刀砍擊證人庚○○及持刀追
      逐被害人乙○○、己○○等舉，確係本於殺人之故意，是應認被告應係基於傷
      害之故意而為前揭攻擊行為，然因被害人乙○○、己○○逃逸，而未造成傷害
      之結果。
（三）綜此，應認被告持刀攻擊適行經該地之證人庚○○頭部，並持刀追擊被害人乙○○、己○○等舉，應均係本於傷害之故意所為之犯行，然均尚未造成傷害之
      結果。而刑法第二百七十七條之傷害罪並未處罰未遂犯，自無從論以傷害罪之
      刑責。惟此部分如成立犯罪，與前揭論罪科刑部分，具有裁判上一罪關係，爰
      不另為無罪之諭知，附此敘明。
據上論斷，應依刑事訴訟法第二百九十九條第一項前段、第三百條，槍砲彈藥刀械管
制條例第十二條第四項、刑法第十一條前段、第二百七十七條第一項、第四十二條第
二項、第五十一條第五款、第三十八條第一項第一款、第二款，罰金罰鍰提高標準條
例第一條前段、第二條，判決如主文。
本案經檢察官盧駿道到庭執行職務
中      華      民      國    九十二    年      九      月    十八    日
                                  臺灣臺南地方法院刑事第四庭
                                          法  官  卓穎毓
右正本證明與原本無異。
如不服本判決，應於判決送達後十日內向本院提出上訴狀( 應附繕本 )。
                                          書記官  秦建華
中      華      民      國    九十二    年      九      月   二十三   日
附錄法條：
槍砲彈藥刀械管制條例第十二條
未經許可，製造、販賣或運輸子彈者，處一年以上七年以下有期徒刑，併
科新台幣五百萬元以下罰金。
未經許可，轉讓、出租或出借子彈者，處六月以上五年以下有期徒刑，併
科新台幣三百萬元以下罰金。
意圖供自己或他人犯罪之用，而犯前二項之罪者，處三年以上十年以下有
期徒刑，併科新台幣七百萬元以下罰金。
未經許可，持有、寄藏或意圖販賣而陳列子彈者，處五年以下有期徒刑，
併科新台幣三百萬元以下罰金。
第一項至第三項之未遂犯罰之。
中華民國刑法第二百七十七條
傷害人之身體或健康者，處三年以下有期徒刑、拘役或一千元以下罰金。
犯前項之罪因而致人於死者，處無期徒刑或七年以上有期徒刑；致重傷者
，處三年以上十年以下有期徒刑。


司法院資訊處製作；財團法人民間司法改革基金會備份。
